臺灣高等法院高雄分院刑事裁定　　　　　　　　　　　九十三年度聲再字第五四號
　　再審聲請人　甲○○
　　即受判決人
右列聲請人因行使業務登載不實文書案件，對於本院九十年度上更（一）字第二六三
號中華民國九十二年七月十八日確定判決（臺灣高雄地方法院八十五年度訴字第二四
一號、臺灣高雄地方法院檢察署八十三年度偵字第二四一四號號、八十四年度偵字
第九九五七號、第九五七一號、第一○○四一號、第一三二七二號、第一三三六四號
、第一三二七一號、第二四九八九號），聲請再審，本院裁定如左：
    主  文
再審之聲請駁回。
    理  由
一、聲請意旨略以：本件原判決確定後，因發現有確實之新證據，聲請人應受無罪判
    決，爰依刑事訴訟法第四百二十條第一項第六款規定，聲請再審。茲分述如下：
（一）原確定判決事實欄陸一、認定：「本件依施工說明書之設計，每支地錨預力鎖
      定時，需牽引拉力至設計拉力之一點五倍（即1˙5Ｐｗ），穩定後放回初始拉
      力（即Ｐｉ），再牽引拉力至略大於設計拉力即（Ｐｏ）鎖定，即屬地錨功能
      之規定˙˙˙」云云。但原確定判決所認定有關地錨功能之規定，係舊合約之
      規範，原審誤為引用，以致為相反且錯誤之認定，自屬違誤。查：
   (1) 本件「高雄市中正文化中心地下停車場」新建工程原先於民國（下同）八十一
      年四月二十九日，由「樺園營造股份有限公司」（下稱樺園公司）得標承攬，
      因樺園公司施工失敗，造成連續壁位移，週邊道路龜裂等潛在公共危險，高雄
      市政府工務局新建工程處（下稱新工處）乃於八十二年十二月八日以工程落後
      為由，解除樺園公司承攬該地下停車場工程契約。復由新工處編列後續工程預
      算，而於八十三年三月間，經新工處與「行政院國軍退除役官兵輔導委員會榮
      民工程事業管理處」（下稱榮工處），以新台幣四億三千九百萬元完成議價，
      由榮工處負責後續工程之施工。
   (2) 其中地錨工程部分由保利公司承包，保利公司與榮工處所簽訂之前開地錨工程
      契約，係採「責任施工」方式施作，而「責任施工」僅係將整個施工構想及施
      工過程、方式、材料、工期、盈虧、成敗均交由施工者負完全責任，工程合約
      設計圖僅為建議之施工方式及投標估價參考，施工者可自行選擇合約設計圖以
      外之其他施工方法，免除檢測拉力之義務。易言之，被告承作系爭工程，係只
      問結果，不問過程，被告於施工過程，並無製作地錨拉力檢測地紀錄之必要。
      從而，本件系爭地錨拉力檢測紀錄縱有不實，因本件係爭工程施工結果，被告
      已完全達到設計功能完工，故而被告亦無刑責之可言。
   (3) 按本件被告既已抗辯「責任施工可免除檢測拉力」，原審法院允宜依職權徵詢
      權威或專門機構，以釐清責任，詎原審竟無視被告抗辯，未盡調查之能事，又
      原確定判決並未詳查，顯將新工處與樺園公司間舊合約之施工規範誤用到本件
      新合約，自屬違誤，前項新合約及１１２／１３８圖說於原確定判決當時已存
      在，並能證明原判決認定事實為錯誤，但原確定判決竟故意視而不見，甚至故
      意為相反且錯誤之認定，茲有所發現，自屬發現新證據，爰依法聲請再審。
（二）關於原確定判決事實欄陸二、認定：「被告因保利公司施工製作完成之一五三
      支地錨中之編號ＷＤ二一等九支地錨錨頭、握線器均以止水材料封死，田瑞麟
      故而未檢測拉力，被告乃指使田瑞麟、張正雄、杜學良等人，製作模擬地錨一
      支、重複製作九支地錨之檢測不實記錄表，再指示龔淑琴寄交榮工處部分」云
      云。但前揭系爭九支地錨均經確實檢測完成，被告並未指示田瑞麟重複製作不
      實紀錄表，原審未予詳查，致為錯誤之認定，亦屬違誤。查：
  (1)  證人張正雄、杜學良、龔淑琴之證言，均未證稱被告指示將田瑞麟於八十四年
      四月十二日製作之檢測紀錄表寄榮工處。事實是：本案工程工地主任周宗麒在
      地下室負責全盤施工，田瑞麟則在岸上負責地錨拉力檢測，八十四年四月初，
      榮工處來電找田瑞麟謂ＷＤ二一等九支地錨檢測表遺失，要田瑞麟補送，田瑞
      麟找不到，當時被告出國，俟被告回國，田瑞麟告知此事，他說要到鐵工廠做
      試驗，惟試驗後之地錨檢測表數據與先前文化中心檢測表數據差異很大，即文
      化中心原檢測記錄表之「應力」數據在上，「應變」數據在下，而在鐵工廠所
      做之檢測記錄表之「應力」數據在下，「應變」數據在上，兩者相反。被告認
      為田瑞麟在鐵工廠所做檢測表不適合不能送，隨即再找，終於在倉庫找原九支
      地錨檢測資料，叫龔小姐速寄高雄榮工處。當時田瑞麟已出國，不知被告已找
      到原九支地錨檢測記錄表，田瑞麟誤以為補寄之檢測表是他重複施作之檢測資
      料，所以在高雄市調處作出不利被告證詞。被告曾於八十四年五月二十六日委
      由施秉慧律師提出刑事調查證據聲請狀要求傳喚田瑞麟對質求證，惟地檢署周
      檢察官不理不睬，被告委任律師到法院調卷，竟遍尋不著前述八十四年五月二
      十六日由施秉慧律師提出之聲請狀。檢察官不僅不傳喚證人以為對質，且恐有
      湮滅證據之嫌。原審法院輕信未經反對詰問之證人田瑞麟之證據，據以判處被
      告罪刑，豈能令被告甘服，可傳訊田端麟說明真相。
   (2) 周宗麒於八十四年四月廿八日在市調處說明地錨拉力檢測過程時證稱：「由保
      力公司指派田瑞麟、黃逸帆前來工地以ＨＨＬ檢測儀檢測拉力，並以電腦列印
      拉力記錄表：前述地錨檢測拉力工作係由我派工安裝地錨承壓座、拉桿、千斤
      頂、荷重器、測微表，再連接電腦連接線及油壓機控制線至田瑞麟、黃逸帆二
      人操控之電腦及列表機上，由田、黃二人將拉力檢測結果予以列印」，嗣八十
      五年十一月七日於第一審訊問時供稱：「（檢測是否有重複檢測之事情發生？
      ）重複檢測是沒有。」、「（你所施工的地錨，有沒有不符合規範的？）有的
      不符的，但我們有重作，我們總共作一六七支，審核通過一五三支而已。」，
      足證本案地錨拉力檢測記錄係於地錨施工時同時製作，如施工之地錨有不符規
      範者，即時重作，不可能有確定判決所指重複檢測情形；原確定判決就此項審
      判當時已經存在，且能證明原確定判決所認定之事實為錯誤之周宗麒之證詞視
      而不見，茲周宗麒寄來信函一紙，並說明已以止水材料封死之地錨並非不可檢
      測，請傳訊究明真相。
   (3) 本案工程保利公司確實完成一五三支地錨檢測，有「榮工處」ｎｏ000-0000協
      辦廠商完工證明可證，由其中承攬工程計價單顯示契約一八七支，完成一五三
      支，顯見保利公司確已依約逐支檢測，並送出一五三支之檢測表，方得以驗收
      並為末期款之計價。詎原確定判決就此項審判時已存在，且能證明原確定判決
      所認定之事實為錯誤之完工證明不予審酌，茲有所發現，自屬刑事訴訟法第四
      百二十條第一項第六款之再審事由。
（三）本件系爭地錨一五三支均經確實檢測：
   (1) 按卷附臺灣高雄地方法院八十四年度重訴字第三七五號民事確定判決，就兩造
      相關爭點審認：「原告於向被告請款時即有提出該電子檢測記錄，而庭呈一百
      五十三支電子檢測記錄中九支之電子檢測記錄所以未經原告核章乃因原記錄已
      遺失，再以電腦叫出之故，且原告於提出本件訴訟前，曾多次向被告請求付款
      而被告函覆不同意付款之函件中，則均未提及原告未提出地錨電子儀器檢測記
      錄一事，而該一百五十三支地錨之電子儀器檢測記錄原告亦於本院審理中提出
      予被告，雖其中九支地錨之電子儀器檢測記錄未經原告核章，惟原告既確已完
      成一百五十三支地錨之電子儀器檢測，究不得以原告補提之記錄未經原告核章
      ，即拒絕給付此部分之估價款。」，顯係認定保利公司確已完成包括ＷＤ二一
      等九支在內之一五三支地錨之電子儀器檢測，此與原確定判決所指田瑞麟未予
      檢測九支地錨拉力，田瑞麟進而依聲請人甲○○指示於八十四年四月間製作不
      實檢測記錄表有別，原確定判決顯然未就此部分民事確定判決之相關事證加以
      調查斟酌，應屬審判時未經注意當時已經存在，且能證明原確定判決所認定之
      事實為錯者，因認有再審之理由。
  (2)  再本案第一審判決關於諭知榮工處劉鐸無罪確定之理由為：「公訴人所指一百
      五十三支地錨檢測記錄表，係由榮工處分包由保利公司施工、並會同檢測，有
      新工處監工日報在卷可考：保利公司當時業已完成一百五十三支地錨，並於八
      十三年六月二十日至二十三日及七月十七日實施ＨＨＬ地岩錨預力檢測，有新
      工處監工日報扣案可參。」，再參酌劉鐸八十五年四月二十五日在一審訊問筆
      錄供稱：「（保利公司將檢測報告送給你們是一百四十四支還是一百五十三支
      ？）一百五十三支。」、「（為什麼少送九支呢？）我們所有的工程日報表是
      累積的，譬如說：今日做了三支，就寫三支檢測之報表，累積至一百五十三支
      ，十月一日工程日報表，出來是一百五十三支：為什麼會少了這九支，我也不
      清楚，或許有人拿去當草稿紙：可是這九支，我們電腦還是有資料，所以我們
      就請保利公司從電腦裡面調出來，這個事情發生時是八十四年四月份，可是我
      們八十三年以前所有報表都有數字記載，我記得很清楚為一百五十三支，且有
      去清點過，都沒有問題。」、「（一百五十三支的資料是逐次給你們的？）是
      的，日報表是每一天做完，隔一天就要給我們。」、「（你們將資料輸入電腦
      ？）這個東西在復拉的時候，就把資料存入電腦了，在施工作業時，就輸入電
      腦了，我們的監工及市府的監工在旁邊看，看完後簽字。」等語，足證全部一
      百五十三支地錨均已在八十三年十月一日之前，由權責單位、人員會同檢測完
      成，原確定判決就當時已經存在之上開事證故意視而不見，不予注意，甚至故
      意為相反且錯誤之認定，茲有所發現，亦具有刑事訴訟法第四百二十條第一項
      第六款之再審事由云云。
二、按聲請再審，法院認為無再審理由以裁定駁回者，不得更以同一原因聲請再審，
    刑事訴訟法第四百三十四條第二項定有明文。本件聲請再審所指上開各點，聲請
    人之前曾以同一理由向本院聲請再審，經本院九十二年度聲再字第一０九號以無
    再審之理由裁定予以駁回，有調取該裁定附卷可憑，聲請人又以同一理由聲請再
    審，核與上開規定不合，應予駁回。
三、據上論斷，應依刑事訴訟法第四百三十四條第二項，裁定如主文。
中    華    民    國      九十三      年      七      月     六   日
                              臺灣高等法院高雄分院刑事第五庭
                                  審判長法官  曾永宗
                                        法官  陳明富
                                        法官  邱永貴
右正本證明與原本無異。
不得抗告。
                                  法院書記官  梁雅華
中    華    民    國      九十三      年      七      月     六   日
